【裁判字號】    98,上易,141
【裁判日期】    981016
【裁判案由】    恐嚇
【裁判全文】
臺灣高等法院花蓮分院刑事判決         98年度上易字第141號
上  訴  人
即  被  告  乙○○
上  訴  人
即  被  告  丙○○
上二人共同
選任辯護人  李殷財律師
上列上訴人即被告因恐嚇案件，不服臺灣花蓮地方法院98年度易
字第 153號中華民國98年8月4日第一審判決（起訴案號：臺灣花
蓮地方法院檢察署97年度偵字第4346號），提起上訴，本院判決
如下：
    主  文
上訴駁回。
    事實及理由
一、本案經本院審理結果，認第一審以上訴人即被告（以下簡稱
    被告）乙○○、丙○○均犯刑法第 305條之恐嚇危害安全罪
    ，各判處應執行有期徒刑 4月，並諭知易科罰金折算之標準
    為新台幣1000元折算 1日；認事用法並無不當，量刑亦稱妥
    適，應予維持，並引用如附件第一審判決書記載之事實、證
    據及理由（如附件）。
二、被告等上訴意旨略以：原審判決認定被告乙○○、丙○○恐
    嚇之主要理由，只有告訴人丁○、甲○○二人片面之指訴，
    並沒有任何積極之證據，而其二人對系爭支票有利害關係，
    又是同居人，其等挾怨報復之可能性極高，此由其等證詞相
    互出入及歧異之處可見端倪。就犯罪事實一部分，民國（下
    同）97年8月2日確實只有被告乙○○、丙○○到告訴人住處
    向告訴人催討債務，並沒有如告訴人所稱「還有一個穿短褲
    的男子」或「高高的男子」；且告訴人二人關於被告丙○○
    到底有沒有說「出事情就有錢」及「押人押車」說法明顯不
    同，原審判決採證有誤。就犯罪事實二部分，97年9月8日被
    告乙○○、丙○○亦未出言恐嚇告訴人甲○○，且此部分更
    明顯係屬告訴人單一指訴，原判決竟僅憑此單一指訴，遽認
    被告乙○○、丙○○均有恐嚇犯行，認事用法均有違誤。又
    縱認本案另有一位不詳姓名男子在場，但亦看不出來被告二
    人與該男子有犯意聯絡及行為分擔，原審認被告二人為恐嚇
    之共同正犯，適用法律顯有錯誤云云。
三、經查：
（一）原審之所以認定被告乙○○、丙○○均犯刑法第 305條之
      恐嚇危害安全犯行，業據原審本於證據作用，於原判決理
      由中記載甚詳，並無違反證據及經驗法則。
（二）本件被告之選任辯護人在本院爭執被害人即證人丁○、甲○○於警詢及偵查中之陳述均無證據能力，原審亦認其等
      於警詢時之證述均無證據能力。惟辯護人卻均以被害人即
      證人丁○、甲○○於警詢之陳述，與其等在原審之證述內
      容有出入，質疑其等在原審證詞之憑信性。因被害人即證
      人丁○、甲○○於警詢之陳述，既經認定無證據能力，即
      不得採為本案證據，是辯護人上開主張，自無可採。
（三）按共同正犯之成立，祇須具有犯意之聯絡，行為之分擔，
      既不問犯罪動機起於何人，亦不必每一階段犯行，均經參
      與；又共同正犯之意思聯絡，不限於事前有所協議，其於
      行為當時，基於相互之認識，以共同犯罪之意思參與者，
      亦無礙於共同正犯之成立；且犯意之聯絡，其表示之方法
      ，亦不以明示通謀為必要，即相互間有默示之合致，亦無
      不可（最高法院34年上字第 862號、73年台上字第1886號
      、73年台上字第2364號判例參照）。本件被告乙○○、丙○○均坦承係受其老闆蔡耀林之委託，向丁○、甲○○催
      討債務；則其等對於債務能否受償，當較不詳姓名年籍之
      成年男子關係密切，若非其等與該男子有犯意之聯絡，該
      男子何需干冒觸法之危險，出言恫嚇被害人？是足認被告
      二人與該男子有犯意之聯絡，自應負共同正犯責任。
（四）綜上所述，上訴意旨無非執已經原審指駁並摒棄不採之辯
      解，重為事實上之爭辯，指摘原判決不當，核無理由，應
      予駁回。
據上論斷，應依刑事訴訟法第373條、第368條，判決如主文。
本案經檢察官鍾忠孝到庭執行職務。
中    華    民    國    98    年    10    月    16    日
                        審判長法  官  林德盛
                              法  官  王紋瑩
                              法  官  賴淳良
以上正本證明與原本無異。
本件不得上訴。
中    華    民    國    98    年    10    月    16    日
                              書記官  陳有信
附錄：本案論罪科刑法條全文
刑法第305條：
以加害生命、身體、自由、名譽、財產之事，恐嚇他人致生危害
於安全者，處 2 年以下有期徒刑、拘役或 3 百元以下罰金。
附件：
臺灣花蓮地方法院刑事判決               98年度易字第153號
公  訴  人  臺灣花蓮地方法院檢察署檢察官
被      告  乙○○
            丙○○
上列被告因恐嚇案件，經檢察官提起公訴（97年度偵字第4346號
），本院判決如下：
    主  文
乙○○、丙○○共同犯恐嚇危害安全罪，共貳罪，各均處有期徒
刑參月，如易科罰金，均以新臺幣壹仟元折算壹日。各應執行有
期徒刑肆月，如易科罰金，均以新臺幣壹仟元折算壹日。
    事  實
一、乙○○、丙○○受蔡耀林委託向丁○、甲○○催討債務，並
    收受蔡耀林所交付由龍天下禮品企業有限公司（法定代理人
    為丁○）為發票人、面額為新臺幣（下同）12萬元、發票日
    期為民國84年5月21日，由甲○○背書之支票1紙為憑證，而
    於97年8月2日18時許，夥同另1 名不詳姓名年籍之成年男子
    共同搭乘由不知情且不詳姓名年籍綽號「小楊」之女子所駕
    駛之車牌號碼 4791-LY自用小客車（下稱上開自小客車），
    前往丁○、甲○○位於花蓮縣玉里鎮三民里三軒114-1 號住
    處（下稱上開住處），乙○○、丙○○與該名不詳姓名年籍
    之成年男子下車後，向丁○、甲○○索討債務，經丁○、甲○○表示無力支付後，乙○○、丙○○與該名不詳姓名年籍
    之成年男子竟基於共同恐嚇之犯意聯絡，由丙○○與該名不
    詳姓名年籍之成年男子向丁○、甲○○恫稱：沒錢就能解決
    事情嗎？等一下出事就有錢了，若無法交付上開金額，即要
    將丁○、甲○○及現場之2 輛車押回臺南解決等加害生命、
    財產之事恐嚇丁○、甲○○，致生危害於安全。嗣因丁○、
    甲○○確無力支付，丙○○即始要求丁○、甲○○拿出他人
    積欠款項之支票供伊等討債，並約定於同年8月8日在新竹交
    流道見面交付支票後，乙○○、丙○○與該名不詳姓名年籍
    之成年男子始搭上開自小客車離去。
二、嗣丁○、甲○○並未依約定之時間、地點交付他人積欠款項
    之支票給乙○○、丙○○，乙○○、丙○○竟心生怨恨，而
    於97年9月8日再次搭乘前開自小客車前往上開住處，復基於
    共同恐嚇之犯意聯絡，推由丙○○在向甲○○恫稱：「你們
    給我們裝肖（台語）」「今天一定要拿錢出來解決，否則要
    叫小弟上來，如果叫小弟上來，你們就會死得很難看」等加
    害生命之事恐嚇甲○○，致生危害於安全。
三、案經丁○、甲○○訴由花蓮縣警察局玉里分局報告臺灣花蓮
    地方法院檢察署檢察官偵查起訴。
    理  由
壹、證據能力部分：
一、按被告以外之人於審判外之言詞或書面陳述，除法律有規定
    者外，不得作為證據，刑事訴訟法第159條第1項定有明文，
    被告乙○○、丙○○於本院準備程序中對於被害人即證人丁○、甲○○於警詢之證詞均不同意作為證據，而被害人即證
    人丁○、甲○○於警詢中證述關於被告二人如何向其等討債
    、恐嚇之過程，與其等在本院證述之內容均大致相符，故認
    其等於警詢時之前開證述均無證據能力。
二、復按被告以外之人於偵查中向檢察官所為之陳述，除顯有不
    可信之情況者外，得為證據，刑事訴訟法第159條之1第2 項
    亦定有明文，被告乙○○、丙○○於本院準備程序中對於被
    害人即證人於丁○、甲○○於偵訊時之證詞均不同意作為證
    據，然證人丁○、甲○○之前開證述係經檢察官依法訊問，
    並於供前具結所為之證述，亦無其他事證足資認定其等於檢
    察官訊問時有受違法取供之情事，且無特別不可信之情況存
    在，是依上揭規定，均具有證據能力。
貳、實體有罪部分：
一、被告乙○○、丙○○雖均坦承於上開時、地向被害人丁○、
    甲○○商討債務清償之事宜，然均否認有何檢察官所指之恐
    嚇犯行，被告被告乙○○辯稱：伊與丙○○受老闆蔡耀林之
    委託，向丁○、甲○○協商清償債務事宜，並沒有對丁○、
    甲○○恐嚇云云；被告丙○○則辯稱：伊與乙○○在臺東火
    車站（嗣改稱玉里火車站）叫白牌的計程車前往丁○、甲○○之上開住處討債，伊有受過債權委外催收之訓練，當時並
    沒有對丁○、甲○○恐嚇，老闆蔡耀林有說討多少算多少，
    雖然債務已經很久了，但債務還存在云云。經查：
（一）上揭事實，業據被害人即證人甲○○、丁○於偵訊時指述
      綦詳，且被害人即證人甲○○於本院審理時亦到庭結證稱
      ：「（他們如何恐嚇你？）丙○○拿一張票說我欠他12萬
      元，我說我不認識你為何會欠你錢，他們又說他們是有牌
      的討債公司，不怕我們告，今天來要拿到錢，我說我現在
      沒錢，另一個穿短褲的男子就說沒錢可以解決事情嗎？等
      一下出事情就馬上有錢了，穿短褲的男子看到我的車子就
      說要把我的兩部車子開回去，並要把我跟丁○押回臺南去
      解決，後來被告丙○○說不然把我以前被倒債的支票拿給
      他，讓他們去處理，因為當時天色很晚，他們有四個人，
      我們只有兩個人，我就說好，並約定8月8日到新竹交流道
      會面，把支票拿給他，他們才離開」、「（丁○當時有無
      在場？）有，我跟她聽到有車子開進來，我們就出來」、
      「（乙○○當時有無說什麼話？）他有說他是被人家請來
      討債的，但他沒有對我說什麼恐嚇的話，只有穿短褲的男
      子及被告丙○○有說話」、「（問穿短褲的男子及丙○○
      說的話你會害怕嗎？）會，因為我是老實人，他都講兄弟
      恐嚇的話，而且只有我跟丁○兩個人」、「（被告二人後
      來有再去找你們嗎？）有，他們在9月8日又有過來，是被
      告丙○○及乙○○一起來的，他們也是坐車號 4791-LY的
      車子來，他們兩人下車，那部車子就掉頭離開」、「（ 9
      月8 日他們有無恐嚇你？）有，被告丙○○一下車就說你
      們給我裝肖（台語），我今天既然來了，就要拿到錢，否
      則就要叫小弟上來，如果叫小弟上來，你們就會死的很難
      看，當時我不知道丁○在做什麼」等語（見本院卷第39頁
      至第41頁）明確，核與被害人即證人丁○於本院審理時到
      庭證稱：「……另一個個子比較高的男子跟丙○○都有說
      他們是有牌的討債公司不怕我們去告，說一定要拿到錢，
      丙○○說我出來討債不能討沒有錢，如果每個人都像妳一
      樣，都說沒有錢，出事就會有錢了，另一位高高的也是這
      樣說等一下出事情就有錢了……」、「（有人說要把車及
      人押走？）有，是被告丙○○及另一個高高的人講的……
      」、「（妳聽到他們這樣說，是否會害怕？）會，我在 8
      月4日有去玉里分局報案，……」、「（9月8 日被告二人
      有無再去找你們？）有，他們一樣開白色的轎車，他們兩
      人下車，車子掉頭就走了，我看到他們以後，就去房間打
      110 ，……」、「（妳是否有聽到他們有講什麼恐嚇的話
      ？）我沒有聽到，我在房間裡打電話，我沒有出來，偵查
      組來後我才出去」等語（見本院卷第44頁、第45頁）大致
      相符，應堪採信。
（二）被告二人雖均辯稱：其2 人係搭乘計程車前往被害人上開
      住處討債，並無其他人一起前往云云，然上揭事實業據被
      害人即證人甲○○、丁○於偵訊及本院審理時證述明確，
      且被害人即證人甲○○、丁○亦無故意虛構另有1 名穿著
      短褲的男子一起前往之必要，又被害人上開住處係位於花
      蓮縣玉里鎮內之偏僻地點，上開住處離附近最近之住戶約
      有3 公里遠，從玉里火車站坐計程車到上開住處也要將近
      20分鐘的路程等情，業據證人甲○○於本院證稱無誤（見
      本院卷第51頁），則被告乙○○於警詢時供稱：到臺東火
      車站時找「小楊」的女子開車載他們的云云（見警卷第 1
      頁背面），被告丙○○於本院準備程序時則供稱：在臺東
      火車站下車後，叫1台白牌計程車載他們去的，花了500元
      的車資，當天要離開的時候，走到玉里市區才叫到計程車
      云云（見本院卷第19頁），嗣被告丙○○於本院審理時則
      改稱：在玉里火車站叫1 台白色的自用小客車，是在火車
      站拉客人的云云（見本院卷第51頁），被告二人之供述前
      後不一，且從上開住處坐計程車到玉里市區也要20分鐘的
      車程，被告二人豈有可能從上開住處走到玉里市區坐計程
      車？是被告丙○○之上開辯解顯與常理有違，不足採信。
      是自應以被害人即證人甲○○於本院審理時證稱：當天他
      們搭上開自小客車離開等語（見本院卷第40頁），以及被
      告乙○○於警詢時供稱：找一位綽號叫「小楊」的女子開
      車載等語較為可採，益證被告丙○○前後不一之供述，揆
      其目的應係為隱瞞當時另有一名不詳姓名年籍之成年男子
      一起前往討債之事實。
（三）至被告丙○○雖辯稱：伊領有債權委外催收訓練的證照云
      云，縱認屬實，亦僅能證明其受有此方面之訓練而已，並
      不能證明其向被害人甲○○、丁○催討債務之手段均屬合
      法。且被告二人所持有支票之發票日期為84年5月21 日，
      此有卷附之支票影本在卷可稽（見警卷第41頁），依票據
      法第22條之規定，其票據上之權利早因時效完成而消滅，
      被害人甲○○、丁○自均得拒絕給付。且若非被告二人與
      另一名不詳姓名年籍之成年男子對被害人甲○○、丁○為
      恐嚇之行為，被害人甲○○、丁○豈有可能同意在同年 8
      月8 日在新竹交流道見面，並交付其他人之支票供被告二
      人討債之可能，嗣被害人甲○○、丁○事後未依約前往，
      被告二人因此心生怨恨，又於同年9月8日共同前往上開住
      處討債，故被害人甲○○指稱被告二人第2 次前往上開住
      處時，即對其恫稱：「你們給我們裝肖（台語）」「今天
      一定要拿錢出來解決，否則要叫小弟上來，如果叫小弟上
      來，你們就會死得很難看」等語，應與事實相符，而為可
      採。
（四）綜上所述，被告二人與另一名不詳姓名年籍之成年男子所
      犯上開恐嚇犯行之事證已臻明確，被告二人所辯不足採信
      ，均應予依法論科。
二、核被告乙○○、丙○○所為，均係犯刑法305 條之恐嚇危害
    安全罪。被告乙○○雖自始至終均未對被害人說出恐嚇的話
    ，然其與被告丙○○及該名不詳姓名年籍之成年男子均係基
    於同一討債之目的而至上開住處，且一起下車並在場幫腔答
    話，應認其對該恐嚇之犯行有所認識並共同參與，是被告乙○○就犯罪事實一之犯行，與被告丙○○、另一名不詳姓名
    年籍之成年男子間，有犯意聯絡及行為分擔，均為共同正犯
    ；另被告乙○○就犯罪事實二之犯行，與被告丙○○亦有犯
    意聯絡及行為分擔，均為共同正犯。至檢察官認另有一名不
    詳姓名年籍之成年男子亦有參與上開恐嚇犯行，然被害人丁○、甲○○於本院審理時均證稱：第1次只有三人下車，第2
    次只有被告二人下車，駕駛上開自小客車之人均未曾下車等
    語，是並無其他積極證據足認駕駛上開自小客車之人對被告
    二人之恐嚇犯行有所認識之情況下，檢察官上開所認，容有
    誤會。又被告乙○○、丙○○就犯罪事實一之犯行係以一行
    為同時恐嚇被害人丁○、甲○○，係一行為觸犯數罪名，應
    依刑法第55條想像競合之規定，論以一罪。至犯罪事實二部
    分，檢察官認被告二人同時對被害人甲○○、丁○為恐嚇之
    犯行，然被害人丁○於本院審理時證稱：當時伊在房間內，
    不知被告二人講那些恐嚇的話，伊沒有聽到等語，可見被告
    二人第2 次並未對被害人丁○有恐嚇之行為，此部分本應為
    被告二人無罪之諭知，然檢察官認此部分與前開有罪部分有
    裁判上一罪之關係，此部分爰另不為無罪之諭知，附此敘明
    。又被告乙○○、丙○○就所犯上開2 件恐嚇危害安全罪之
    時間不同，犯意有別，應予分論併罰。爰審酌被告乙○○、
    丙○○之素行，受僱他人催討債務而為恐嚇犯行之目的、手
    段、動機，對被害人心理造成創傷之程度，暨其等犯罪後均
    飾詞否認犯罪，毫無悔意等一切情狀，分別量處如主文所示
    之刑，並均諭知易科罰金之折算標準，及定其應執行之刑並
    均諭知易科罰金之折算標準。
據上論斷，應依刑事訴訟法第299條第1項前段，刑法第28條、第
305條、第55條、第41條第1項前段、第51條第5 款，刑法施行法
第1條之1，判決如主文。
本案經檢察官張立中到庭執行職務。
中    華    民    國    98    年     8    月    4     日
                  刑事第三庭    法  官  許乃文


司法院資訊處製作；財團法人民間司法改革基金會備份。
